【裁判字號】    98,訴,414
【裁判日期】    981014
【裁判案由】    偽造文書等
【裁判全文】
臺灣宜蘭地方法院刑事判決               98年度訴字第414號
公  訴  人  臺灣宜蘭地方法院檢察署檢察官
被      告  丙○○
上列被告因偽造文書等案件，經檢察官提起公訴（98年度偵字第
2719號），被告於本院準備程序中為有罪之陳述，經告以簡式審
判程序之旨，並聽取當事人意見後，經本院合議庭裁定由受命法
官獨任行簡式審判程序，判決如下：
    主  文
丙○○共同犯行使偽造準私文書罪，處有期徒刑陸月，如易科罰
金，以銀元參佰元即新臺幣玖佰元折算壹日，減為有期徒刑參月
，如易科罰金，以銀元參佰元即新臺幣玖佰元折算壹日。
    犯罪事實及理由
一、本件犯罪事實及證據，除於犯罪事實欄第4行、第7行、第9
    行、第18行分別補述：「丙○○於95年年初之某時」、「使
    用約1個星期後」、「竟於95年農曆過年後至清明節間之某
    時許，基於故買贓物之犯意，並與宜蘭縣冬山鄉之建福修車
    廠為行使偽造…」、「而對於監理站、乙○○主張行使該偽
    造之車身號碼，足生損害於甲○○、乙○○、汽車製造廠商
    及監理機關對於汽車車籍管理之正確性。」等語，並於證據
    欄增列：「被告於本院審理時之自白」作為證據外，餘均引
    用檢察官起訴書之記載（如附件）。
二、本件係經被告丙○○於準備程序為有罪之表示，而經本院合
    議庭裁定由受命法官獨任以簡式審判程序加以審理，依刑事
    訴訟法第273條之2、第159條第2項之規定，不適用傳聞法則
    有關限制證據能力之相關規定；並得依同法第310條之2準用
    第454條之規定製作略式判決書，併予敘明。
三、被告行為後，刑法業於94年2月2日修正公佈，於95年7月1日
    施行。依修正後之刑法第2條第1項規定「行為後法律有變更
    者，適用行為時之法律。但行為後之法律有利於行為人者，
    適用最有利於行為人之法律」。該條係規範行為後法律變更
    所生新舊法比較適用之準據法，其本身無關行為可罰性要件
    之變更，是於刑法修正施行後，應適用該條之規定，為「從
    舊從新」之比較。茲將本案關於新舊法比較適用之說明如下
    ：
  (一)刑法第349條第2項規定定有罰金刑，而該罪罰金刑之下限，
    依修正前刑法第33條第5款規定：「主刑之種類如左：五、
    罰金，一元以上。」，換算成新台幣為3元，修正後刑法第
    33第5款規定為：「主刑之種類如下：五、罰金，新台幣一
    千元以上，以百元計算之。」，是依修正後刑法第33條第5
    款規定，就罰金刑之下限有所提高，是修正後之規定並未較
    有利於被告，應適用修正前之規定。
  (二)刑法第55條後段關於牽連犯之規定業經刪除，依修正後刑法
    規定，被告所犯各罪，應予分論併罰。是經比較新、舊法之
    結果，自應適用較有利於被告之行為時法律即舊法，論以牽
    連犯。
  (三)被告行為後之刑法第41條第1項前段有關易科罰金折算標準
    之規定修正為：「犯最重本刑為五年以下有期徒刑以下之刑
    之罪，而受六個月以下有期徒刑或拘役之宣告者，得以新臺
    幣一千元、二千元或三千元折算一日，易科罰金。」，而被
    告行為時同條項就易科罰金之折算標準係規定：「得以一元
    以上三元以下折算一日，易科罰金」，再依廢止前罰金罰鍰
    提高標準條例第2條之規定，就其原定數額提高為100倍折算
    1日，即係以銀元100元、200元、300元折算1日，折算為新
    臺幣幣值後，則為以新臺幣300元、600元、900元折算1日。
    是比較修正前後之易科罰金折算標準，自以被告行為時即修
    正前之規定，較有利於被告。本案既仍適用修正前刑法第41
    條第1項前段之規定，定被告易科罰金之折算標準，自仍應
    適用廢止前罰金罰鍰提高標準條例第2條之規定提高折算之
    罰金數額，且為免與刑法第41條第1項修正施行後所定易科
    罰金折算標準改採新臺幣計算產生混淆誤解起見，另引用現
    行法規所定貨幣單位折算新臺幣條例第2條明定易科罰金折
    算標準及折算新臺幣之數額，以資明確。
四、核被告所為，係犯刑法第216條、第220條第1項、第210條之
    行使偽造準私文書罪及刑法第349條第2項之故買贓物罪。又
    被告偽造車身號碼後復持以行使，其偽造準私文書之低度行
    為，為行使之高度行為所吸收，不另論罪。被告與宜蘭縣冬
    山鄉之建福修車廠人員間，就上開犯行，有犯意聯絡及行為
    分擔，應論以共同正犯。被告為修復B車，乃購買贓物（A車
    ）之車身，並偽造A車之車身號碼，所犯上開2罪，有方法、
    目的之牽連關係，應依修正前刑法第55條後段規定，從一重
    之行使偽造準私文書罪論處。起訴意旨雖認被告所為數罪，
    應分論併罰，惟此業經公訴檢察官當庭予以變更為牽連犯關
    係，應從一重處斷（見本卷第24頁），自以公訴檢察官論告
    時為準。爰審酌被告犯罪之動機、目的、手段、所生危害、
    及其智識程度、生活狀況，暨其犯後坦承犯行，態度尚佳等
    一切情狀，量處如主文所示之刑，並諭知易科罰金之折算標
    準。又被告之犯罪時間，係於96年4月24日以前，合於中華
    民國九十六年罪犯減刑條例規定基準日之前，應依該條例第
    2條第1項第3款、第7條之規定，減其宣告刑二分之一，同時
    諭知其宣告刑及減得之刑，並諭知易科罰金之折算標準。
據上論斷，應依刑事訴訟法第273條之1第1項、第299條第1項前
段，刑法第2條第1項前段、第28條、第216條、第220條第1項、
第210條、第349條第2項，修正前刑法第55條後段、第41條第1項
前段，刑法施行法第1條之1第1項、第2項前段，廢止前罰金罰鍰
提高標準條例第2條，現行法規所定貨幣單位折算新臺幣條例第2
條，中華民國九十六年罪犯減刑條例第2條第1項第3款、第7條、
第9條，判決如主文。
本案經檢察官張立言到庭執行職務。
中    華    民    國    98    年    10    月    14    日
                  刑事第三庭  法  官  陳映佐
以上正本證明與原本無異。
如不服本判決應於收受送達後10日內向本院提出上訴書狀，並應
敘述具體理由；其未敘述上訴理由者，應於上訴期間屆滿後20日
內向本院補提理由書（均須按他造當事人之人數附繕本）「切勿
逕送上級法院」。
                              書記官  陳憲文
中    華    民    國    98    年    10    月    15    日
附錄法條：
刑法第210條：
偽造、變造私文書，足以生損害於公眾或他人者，處5年以下有
期徒刑。
刑法第216條：
行使第210條至第215條之文書者，依偽造、變造文書或登載不實
事項或使登載不實事項之規定處斷。
刑法第220條第1項：
在紙上或物品上之文字、符號、圖畫、照像，依習慣或特約，足
以為表示其用意之證明者，關於本章及本章以外各罪，以文書論
。
刑法第349條第2項：
搬運、寄藏、故買贓物或為牙保者，處5年以下有期徒刑、拘役
或科或併科1千元以下罰金。


司法院資訊處製作；財團法人民間司法改革基金會備份。
